【裁判字號】    97,交聲,1222
【裁判日期】    971204
【裁判案由】    聲明異議
【裁判全文】
臺灣臺中地方法院交通事件裁定        97年度交聲字第1222號
原處分機關  交通部公路總局臺中區監理所
異  議  人
即受處分人  甲○○
上列受處分人因違反道路交通管理處罰條例案件，對於交通部公
路總局臺中區監理所民國97年3月24日所為之處分（中監違字第
裁60-ZGC043373號），聲明異議，本院裁定如下：
    主    文
原處分撤銷。
甲○○不罰。
    理    由
一、原處分機關略以：異議人即受處分人甲○○（下稱受處分人
    ）所有之車牌號碼Ｒ７－７２１５號自小客車，於民國九十
    六年二月二十日十一時二十五分許，在國道三號和美－快官
    南向處，因「行駛高速公路違規行駛路肩」之違規事實，經
    內政部警政署國道公路警察局第七警察隊警員依違反道路交
    通管理處罰條例第三十三條第一項第九款之規定掣單逕行舉
    發。受處分人不服警方回覆，原處分機關遂於九十七年三月
    二十四日以中監違字第裁６０－ＺＧＣ０４３３７３號裁決
    書，處以罰緩新臺幣（下同）四千元整並記違規點數一點，
    逾期依裁決書處罰主文裁處等語。
二、聲明異議意旨略以：警方提出之違規照片上並無日期，亦無
    路段標示，本件舉發之違規事實不明確，爰請撤銷原處分等
    語。
三、按犯罪事實應依證據認定，無證據不得認定其犯罪事實。刑
    事訴訟法第一百五十四條第二項定有明文。法院受理交通事
    件，準用刑事訴訟法之規定，道路交通管理處罰條例第八十
    九條前段亦有明定。又認定不利於被告之事實，須依積極證
    據，苟積極證據不足為不利於被告事實之認定時，即應為有
    利於被告之認定，更不必有何有利之證據；認定犯罪事實所
    憑之證據，雖不以直接證據為限，間接證據亦包括在內，然
    而無論直接或間接證據，其為訴訟上之證明，須於通常一般
    之人均不致有所懷疑，而得確信為真實之程度者，始得據為
    有罪之認定，若其關於被告是否犯罪之證明未能達此程度，
    而有合理性懷疑之存在，致使無從形成有罪之確信，根據「
    罪證有疑，利於被告」之證據法則，即不得遽為不利於被告
    之認定。最高法院分別著有三十年上字第八一六號、七十六
    年台上字第四九八六號判例可資參照。法院於受理違反道路
    交通管理處罰條例案件時，亦應有其適用。易言之，法院於
    踐行完調查證據之程序後，為事實之認定時，如就原處分機
    關所認定之行為人違規事實仍有合理之懷疑，而無法達到確
    信行為人確有該當於道路交通管理處罰條例各該處罰條文之
    構成事件事實時，即應依刑事訴訟上之待證事實「倘有懷疑
    ，則從被告之利益作解釋」之證據法則，作對受處分人有利
    之認定。
四、經查：
（一）本件之舉發違反道路交通管理事件通知單上固記載受處分
      人所有之車牌號碼Ｒ７－７２１５號自小客車，於九十六
      年二月二十日上午十一時二十五分許，在國道三號和美－
      快官南向處，因「行駛高速公路違規行駛路肩」之違規事
      實，有該通知單一紙及舉發照片一張可資佐憑。但觀諸卷
      附之本件交通違規事件舉發照片，其上並未顯示任何日期
      、時間，亦無從依照片中之景像辨別拍照地點，已難遽認
      該張照片中所示之時間即是九十六年二月二十日上午十一
      時二十五分許，且違規地點在國道三號和美－快官南向處
      。原舉發機關雖另提出內政部警政署國道公路警察局交通
      違規案件移交登記表、該局第七警察隊檢舉路肩違規逕行
      舉發處理明細表９６年２月及拍攝光碟欲加佐證，但光碟
      內容並非動態影像，乃係卷附舉發照片之光碟存檔；且填
      製上開交通違規案件移交登記表之員警吳佳益又係於九十
      六年三月三十日始開立本件之舉發違反道路交通管理事件
      通知單，均無法證明提供本件舉發照片之民眾所稱：係於
      九十六年二月二十日上午十一時二十五分許，在國道三號
      和美－快官南向處，拍攝到本件交通違規情事云云，確屬
      實在，自難遽認受處分人確有於前揭時、地，在高速公路
      違規行駛路肩之事實。
（二）另按汽車行駛於高速公路、快速公路或設站管制之道路，
      不遵使用限制、禁止、行車管制及管理事項之管制規則而
      未依規定使用路肩者，處汽車駕駛人新臺幣三千元以上六
      千元以下罰鍰，道路交通管理處罰條例第三十三條第一項
      第九款定有明文。可知所處罰之對象限於汽車駕駛人，而
      非汽車所有人。在本件中，受處分人到庭陳稱：車牌號碼
      Ｒ７－７２１５號自小客車雖是伊所有，但伊身體比較不
      好，如果有開車，可能是由家人開車等語，核與一般自小
      客車之使用並不限於僅由車輛所有人駕駛之常情無違。準
      此，縱不細究上開舉發照片之拍攝時間及地點為何，但無
      論舉發機關或處分機關顯然均未能提出任何證據證明上開
      舉發照片中之駕駛確係受處分人之事實，自難徒憑上開舉
      發照片，以及受處分人係車牌號碼Ｒ７－７２１５號自小
      客車之所有人，即遽認受處分人為處罰對象。
（三）據上，本院認依現有卷證資料，尚難形成受處分人確有於
      大六年二月二十日上午十一時二十五分許，駕駛車牌號碼
      Ｒ７－７２１５號自小客車，在國道三號和美－快官南向
      處，有在高速公路違規行駛路肩之違規行為。原處分機關
      漏未詳查，逕以內政部警政署國道公路警察局第七警察隊
      快官分隊公警局交字第ＺＧＣ０４３３７３號舉發違反道
      路交通管理事件通知單所載違規事實，依道路交通管理處
      罰條例第三十三條第一項第九款規定，對受處分人予以裁
      罰，即有違誤，受處分人之聲明異議，為有理由，應由本
      院將原處分予以撤銷，並諭知受處分人不罰。
五、據上論斷，應依道路交通管理處罰條例第八十七條第二項、
    道路交通案件處理辦法第二十條，裁定如主文。
中    華    民    國    97    年    12    月    4     日
                  交通法庭  法  官  莊嘉蕙
以上正本證明與原本無異。
如不服本裁定應於送達後五日內向本院提出抗告狀。
                            書記官  魏愛玲
中    華    民    國    97    年    12    月    4     日


司法院資訊處製作；財團法人民間司法改革基金會備份。
